臺灣高雄地方法院刑事判決　　　　　　　　　　九十三年度簡上字第二一二號
　　上　訴　人
　　即　被　告　乙○○
右上訴人因傷害等案件，不服本院高雄簡易庭民國九十三年三月十六日九十三年度簡
字第七五六號第一審判決（聲請簡易判決處刑案號：九十二年度偵字第二一五三二號
、第二二一四五號）提起上訴，本院判決如左：
    主  文
原判決除關於違反法院依家庭暴力防治法第十三條所為之禁止直接騷擾行為之裁定罪
部分外，其餘（含定應執行刑部分）均撤銷。
乙○○連續對於公務員依法執行職務時施脅迫，累犯，處有期徒刑參月，如易科罰金
，以參佰元折算壹日。扣案之剪刀、鐵鎚各壹把，均沒收。又傷害直系血親尊親屬之
身體，累犯，處拘役肆拾日，如易科罰金，以參佰元折算壹日。又損壞窗戶貳片、門
扇壹個，足以生損害於他人，累犯，處拘役貳拾日，如易科罰金，以參佰元折算壹日
。
其餘上訴駁回。
右開第二項撤銷改判部分與駁回上訴部分所處拘役之刑，應執行拘役柒拾伍日，如易
科罰金，以參佰元折算壹日。
    事  實
一、乙○○前因肅清煙毒條例等案件，經臺灣高等法院高雄分院以八十二年度上訴字
    第二五六號判決，及本院以八十三年度訴字第九七二號判決，分別判處有期徒
    刑三年二月、三年三月確定，並於民國八十九年六月三日假釋期滿執行完畢。又
    乙○○與甲○○為母子關係，二人間具有家庭暴力防治法第三條第三款所定之家
    庭成員關係。（一）於九十二年十月一日夜間十一時許，乙○○在位於高雄縣燕
    巢鄉○○村○○路六三號之住處，因工作不順利而心情不佳，竟基於毀損之犯意
    ，持鐵鎚毀壞上址一樓、二樓與三樓之窗戶二片、門扇一個，致令不堪用，足生
    損害於甲○○，甲○○聽聞聲響後，得知係乙○○所為而欲加以阻止時，乙○○
    竟另行基於傷害直系血親尊親屬之犯意，出手用力推倒甲○○，致甲○○因而受
    有後背及胸壁挫傷、右上臂挫傷及左肘擦傷等傷害，嗣經甲○○報警，經承辦警
    員到達現場而查獲上情。（二）於九十二年十月二十三日，乙○○經本院民事庭
    依家庭暴力防治法第十三條規定，以九十二年度家護字第一二○八號民事通常保
    護令，判令其不得對甲○○實施身體或精神上之不法侵害之行為，及不得直接或
    間接對甲○○為騷擾之行為，保護令之有效期間為一年，乙○○於同年月二十七
    日收受送達。詎高雄縣政府警察局岡山分局警員郭明男，於九十二年十月三十日
    下午六時四十五分許，前往上開乙○○住處，執行前開民事通常保護令，告知甲
    ○○受保護之事項，並欲告知乙○○應遵守之事項時，乙○○竟基於違反民事通
    常保護令之犯意，在家中出言辱罵甲○○：「幹！」、「幹你娘！」等語，違反
    前開民事通常保護令中關於不得直接對甲○○為騷擾行為之規定；又乙○○明知
    郭明男為依法執行職務之警員，竟基於妨害公務之概括犯意，持其所有之剪刀一
    把衝向郭明男施以脅迫，妨害郭明男執行前開民事保護令，郭明男見狀乃退出屋
    外，並至當地燕巢分駐所請求警力支援。嗣約十分鐘後，郭明男與燕巢分駐所之
    警員張銘新、邱敏程，駕駛警車重返上址繼續執行前開民事保護令，見乙○○躲
    藏於一輛小貨車後，三人欲命乙○○出來時，乙○○明知郭明男、張銘新及邱敏
    程三人均為依法執行職務之警員，竟承上開妨害公務之概括犯意，由小貨車後方
    起身，將其所有之鐵鎚一把高舉過肩並快步近逼張銘新，以此方式對張銘新施以
    脅迫，邱敏程見狀遂快步衝向乙○○並自其手中奪下鐵鎚，其三人再合力將乙○
    ○逮捕，並扣得上開剪刀及鐵鎚。
二、案經甲○○訴由高雄縣政府警察局岡山分局報請臺灣高雄地方法院檢察署檢察官
    偵查起訴。
    理  由
一、訊據被告乙○○固自承於右揭時、地，有持鐵鎚毀損門窗、推倒告訴人甲○○致
    其受傷及在家中辱罵三字經之事實，然矢口否認有何傷害直系血親尊親屬、違反
    保護令及妨害公務之犯行，辯稱：就前開傷害直系血親尊親屬部分，伊係不小心
    方推到告訴人，且告訴人業於原審審理時當庭撤回告訴，應為不受理之諭知，而
    就違反保護令部分，伊當日辱罵三字經之對象係與伊通電話之友人，並非針對告
    訴人，至於妨害公務部分，伊僅有持剪刀下樓，且此係誤認為友人至家中尋仇，
    不知來者係警員所致，嗣伊知悉來者係警員，即將剪刀放在一樓之梯階上，並未
    持剪刀衝向郭明男，郭明男離去之後，復與另二名警員返回，並命伊自小貨車後
    方出來時，伊雖有持鐵鎚慢慢走向警員張銘新，惟並無持鐵鎚追打張銘新云云。
    惟查：
(一)、就前開犯罪事實一、（一）部分，業據告訴人甲○○於警詢中指訴：被告於案發
    當時在家中大吵大鬧，並毀損家中門窗，伊見狀上前阻止，被告便「用力將伊推
    倒」，使伊撞到桌角而受傷等語（見偵查卷九十二年十月二日警詢筆錄）明確，
    核與證人即案發當時亦在現場之被告弟媳張水月於警詢中證述：當時伊在現場見
    被告與伊丈夫李文源吵架發生口角，伊與告訴人乃上前勸阻，但被告卻「用手用
    力將告訴人推倒」在地上，使告訴人撞到桌角受傷等語（見九十二年十月二日警
    詢筆錄，此部分警詢證詞業經被告同意引為證據）相符，並有高雄縣立岡山醫院
    診斷證明書、窗戶及門扇遭毀損之現場照片附卷可稽，被告辯稱係不小心推到告
    訴人，與告訴人及證人張水月均陳稱被告係「用力推倒告訴人」乙節不相符合，
    是其所辯，顯係事後卸責之詞，並不足採，此部分犯罪事實證據明確，被告毀損
    與傷害直系血親尊親屬之犯行，堪以認定。至於被告辯稱告訴人已於原審審理中
    當庭撤回告訴乙節，按撤回告訴為一訴訟上行為，核與和解為私法上之契約行為
    有別，故告訴乃論之罪，縱經當事人私行和解，告訴人已願撤回告訴，但告訴人
    若未依刑事訴訟法第二百三十八條第一項之規定，在第一審辯論終結前，向該第
    一審法院以書狀或言詞表示撤回告訴之意思，仍不生撤回告訴之效力。經查，告
    訴人於本院審理中業已證稱：伊係於聲請保護令之時，向承審法官表示僅要聲請
    保護令即可，告訴之部分要撤銷等語（見本院九十三年十一月二日審判筆錄），
    且本案原審係由檢察官聲請以簡易判決處刑，遍閱原審全卷，原審承審法官並未
    開庭審理，告訴人自無從於審理中當庭撤回告訴，是告訴人顯然未合法撤回告訴
    ，不生撤回告訴之效力，被告此一辯解，亦不足採。
(二)、就前開犯罪事實一、（二）部分，業據告訴人甲○○於警詢中指訴：案發當時警
    方到伊住處，伊至三樓叫被告拿戶口名簿下來簽收，被告因為喝酒後十分不滿，
    以「幹！」辱罵伊等語（見九十二年十月三十日警詢筆錄）明確，核與證人即案
    發當時執行民事保護令之警員郭明男於本院審理中證述：當天伊去執行民事保護
    令，先告知告訴人權利事項，嗣告訴人上樓去叫被告，被告下樓時有在罵三字經
    （幹你娘），當時現場僅有伊與告訴人、被告三人，一到樓下，被告就手持刀械
    衝至伊面前作勢要殺伊，告訴人即在被告面前阻擋，叫被告要冷靜，伊當時有表
    明係警察身份要來執行保護令，但被告被告訴人拉進廚房後，仍再度手持刀械要
    衝向伊，伊見情況不對，乃就近至燕巢分駐所請求支援，之後，伊與燕巢分駐所
    支援之警員邱敏程、張銘新開警備車回到被告住處，邱敏程、張銘新均著警員制
    服，伊三人將警備車停在被告住處門口前，不久，被告突然從一台汽車之車尾衝
    出，手持鐵鎚高舉過肩追張銘新，邱敏程見狀乃將被告之鐵鎚奪下，伊三人並合
    力將被告制伏，被告遭制伏後才告知之前所持刀械係剪刀等語（見本院九十三年
    十一月二日審判筆錄），與證人即案發當時至現場支援之燕巢分駐所警員邱敏程
    證述：案發當時係因郭明男執行保護令遭到攻擊，伊與張銘新方會至現場支援，
    伊與張銘新均有著警察制服，到達被告住處後，伊三人將警備車停放於被告住處
    門口，嗣發現被告躲在門口騎樓一輛小貨車之後方，伊三人就叫被告出來，被告
    即手持鐵鎚快步逼進張銘新，使張銘新一直向後退，伊見狀乃上前將被告手中鐵
    鎚搶下，三人並合力將被告制伏等語（見本院九十三年十一月二日審判筆錄）大
    致相符，並有扣案之剪刀與鐵鎚各一把及本院民事庭九十二年度家護字第一二○
    八號民事通常保護令暨送達證書在卷可稽，復參以被告若未有持剪刀脅迫郭明男
    之情事，郭明男何以當日需至燕巢分駐所請求支援，又被告若未持鐵鎚快步近逼
    以脅迫張銘新，邱敏程等三人又何以需合力制伏被告等情，是被告前開所辯，顯
    係卸責之詞，不足採信，此部分犯罪事實證據明確，被告妨害公務及違反保護令
    犯行，實堪認定。至於告訴人雖於本院審理中證述：案發當日伊上樓去叫被告，
    被告在三樓一邊洗澡一邊與友人通電話，有聽到被告在手機中與友人互罵三字經
    ，被告下樓時已與友人講完電話，未罵三字經，而被告在一樓時，僅有持剪刀站
    在門邊，並未持剪刀至警員處，嗣伊將被告拉入廚房後，被告再從廚房出來時，
    手中已未持剪刀云云（見本院九十三年十一月二日審判筆錄），惟查，告訴人此
    一證詞，非但與其於警詢中之指訴不相符合，且與證人郭明男上開證述內容相互
    衝突，況告訴人為此一證述時，亦無法交代何以要將被告拉入廚房（見本院九十
    三年十一月二日審判筆錄），復參以告訴人自陳眼睛狀況不佳、僅能見到光線，
    則如何能見到被告有無手持剪刀，及前述郭明男當日需至燕巢分駐所請求支援等
    情，是告訴人於本院審理中之證述內容，顯係身為人母而於事後迴護被告之詞，
    並不足採，自難作為有利於被告之認定。
二、按刑法第一百三十五條第一項之妨害公務罪，以行為人對於公務員依法執行職務
    時，施以強暴、脅迫，即足當之。而所謂「強暴」，係指一切有形力即物理力之
    行使而言，不問其係對人或對物為之均包括在內；至所謂「脅迫」，則指以侵害
    生命、身體、自由、名譽、財物之不法意思，通知對方足使其生恐怖之心之一切
    行為而言。本件被告乙○○先後持剪刀、鐵鎚衝向或近逼執行公務警員之行為，
    均尚未對該等公務員施以有形力（即物理力），而係藉肢體動作顯示欲侵害身體
    之不法意思使該等公務員知曉，應係屬「脅迫」之行為。故核被告所為，係犯刑
    法第一百三十五條第一項之對於公務員依法執行職務時施脅迫罪、第二百七十七
    條第一項之傷害罪、第三百五十四條之毀損器物罪及家庭暴力防治法第五十條第
    二款之違反保護令罪。被告前後二次妨害公務之犯行，時間緊接，所犯罪名相同
    ，顯係出於概括犯意為之，為連續犯，應依刑法第五十六條之規定論以一罪，並
    加重其刑。又被告所犯四罪，犯意各別，行為互殊，犯罪構成要件不同，應予分
    論併罰。被告前因肅清煙毒條例等案件，經臺灣高等法院高雄分院以八十二年度
    上訴字第二五六號判決，及本院以八十三年度訴字第九七二號判決，分別判處
    有期徒刑三年二月、三年三月確定，並於八十九年六月三日假釋期滿執行完畢等
    情，有臺灣高雄地方法院檢察署刑案資料查註紀錄表及臺灣高等法院被告全國前
    案紀錄表在卷可憑，其五年以內再犯本件有期徒刑以上之罪，為累犯，應依刑法
    第四十七條規定加重其刑，連續妨害公務罪部分遞加重之。再被告係對於直系血
    親尊親屬犯第二百七十七條第一項之傷害罪，爰就傷害罪部分依同法第二百八十
    條之規定加重其刑，並就此部分遞加重之。爰審酌被告就其自我情緒毫無控制力
    ，僅因心情不佳即傷害其母、毀損家中物品，且於警員依法執行職務時猶施以脅
    迫，目無法紀，並在犯後狡黠飾詞，難認已有悔意，惟其所犯傷害直系血親尊親
    屬罪及毀損器物罪部分，告訴人已不追究，僅因不諳法令而未能合法撤回告訴等
    一切情狀，分別量處如主文所示之刑，並諭知易科罰金之折算標準，宣告刑為拘
    役部分並依法定其應執行刑。扣案之剪刀及鐵鎚各一把，係被告所有供本件犯罪
    所用之物，業據被告於本院審理中陳明在卷，爰依刑法第三十八條第一項第二款
    之規定，均併予宣告沒收。
三、原審以被告乙○○犯上開四罪事證明確，予以論罪科刑，固非無見。惟查：（一
    ）被告所犯妨害公務罪部分，係對於公務員依法執行職務時施「脅迫」而非「強
    暴」，業如上述，原審判決認係施「強暴」，容有誤認；（二）被告所犯傷害直
    系血親尊親屬罪及毀損器物罪部分，因告訴人不諳法令而未合法撤回告訴，致原
    審無從審酌告訴人已不追究乙情，而於量刑上無法盡達妥適、衡平之要求，尚有
    未洽。被告以其未為上開四犯行為由提起本件上訴，雖無理由，惟原審判決關於
    妨害公務、傷害直系血親尊親屬及毀損犯行部分，既有上述認事用法及量刑之未
    洽，自應由本院將原判決未洽及定應執行刑部分撤銷予以改判。被告違反保護令
    罪部分，原判決認事用法均無違誤，量刑亦稱妥適，被告（即上訴人）執前開辯
    詞提起上訴，顯無理由，應駁回其上訴。
據上論斷，應依刑事訴訟法第四百五十五條之一第三項、第三百六十八條、第三百六
十九條第一項前段、第三百六十四條、第二百九十九條第一項前段，家庭暴力防治法
第五十條第二款，刑法第十一條前段、第五十六條、第一百三十五條第一項、第二百
七十七條第一項、第三百五十四條、第四十七條、第二百八十條、第五十一條第六款
、第四十一條第一項前段、第三十八條第一項第二款，罰金罰鍰提高標準條例第一條
前段、第二條，判決如主文。
本案經檢察官丙○○到庭執行職務。
中      華      民      國      九十三      年    十一    月    十六    日
                                  臺灣高雄地方法院刑事第六庭
                                      審判長法  官 蔡國卿
                                            法  官 林俊寬
                                            法  官 陳君杰
右正本證明與原本無異。
不得上訴。
                                            書記官 陳昱良
中      華      民      國      九十三      年    十一    月    十六    日
附錄本案論罪科刑法條全文：
家庭暴力防治法第五十條
違反法院依第十三條、第十五條所為之下列裁定者，為本法所稱之違反保護令罪，處
三年以下有期徒刑、拘役或科或併科新台幣十萬元以下罰金︰
一  禁止實施家庭暴力行為。
二  禁止直接或間接騷擾、接觸、通話或其他連絡行為。
刑法第一百三十五條
對於公務員依法執行職務時，施強暴脅迫者，處三年以下有期徒刑、拘役或三百元以
下罰金。
刑法第二百七十七條第一項
傷害人之身體或健康者，處三年以下有期徒刑、拘役或一千元以下罰金。
刑法第二百八十條
對於直系血親尊親屬，犯第二百七十七條或第二百七十八條之罪者，加重其刑至二分
之一。
刑法第三百五十四條
毀棄、損壞前二條以外之他人之物或致令不堪用，足以生損害於公眾或他人者，處二
年以下有期徒刑、拘役或五百元以下罰金。
